臺灣高雄地方法院民事判決
110年度雄簡字第1386號
原      告  朱怡彰
被      告  京城御花園管理委員會

法定代理人  劉志富
訴訟代理人  王盈尹
            蔡育欣律師
上列當事人間請求損害賠償事件，本院於民國111 年3 月22日言
詞辯論終結，判決如下：
    主      文
被告應給付原告新臺幣壹拾參萬伍仟元，及自民國一一○年十二
月二日起至清償日止，按週年利率百分之五計算之利息。
訴訟費用由被告負擔五分之二，其餘由原告負擔。
原告其餘之訴駁回。
本判決第一項得假執行；但被告如以新臺幣壹拾參萬伍仟元為原
告預供擔保，得免為假執行。
    事實及理由
一、原告主張：伊於民國109 年9 月19日以新臺幣（下同）28萬
    元之價格，向訴外人甲○○購買車牌號碼000-0000號自用小客
    車（下稱系爭汽車）。嗣於110 年5 月31日，伊將系爭汽車
    停放於被告大樓旁之停車場，因被告疏於管理維護，致該大
    樓外牆磁磚剝落，因而砸毀系爭汽車（下稱系爭事故），經
    送源德汽車修護廠維修，非僅其前引擎室內引擎、水箱等重
    要汽車動力設備嚴重受損，其前車身板金、油漆、電動天窗
    、前車窗、前保險桿等處亦多有損壞，修繕費用高達22萬8,
    200 元，加以其修復後之安全性及市場價值已無法與系爭事
    故發生前比擬，可認系爭汽車已屬全損；又伊自購入系爭汽
    車後，尚分別更換傳動軸皮帶3,000元、輪胎1 萬4,500元、
    冷氣面板4,500 元、冷氣風箱3 萬4,000 元等零件（下稱系
    爭零件），共增加系爭汽車價值5 萬6,000 元，故伊所受之
    損害即係系爭車輛之價值而應為33萬6,000 元（28萬元＋5 
    萬6,000元＝33 萬6,000 元）；另伊因系爭事故之發生，以
    致無法如期於汽車指定檢驗日期110 年5 月20日之前後1 個
    月內前往指定機關進行檢驗，因而遭交通部公路總局高雄市
    區監理所裁處罰鍰900 元，被告亦應賠償。為此，爰依侵權
    行為法律關係，提起本訴等語。並聲明：被告應給付原告33
    萬6,900 元，及自110 年11月25日民事訴之變更狀繕本送達
    翌日起至清償日止，按週年利率5％計算之利息。
二、被告則以：伊對於系爭事故之發生具有過失並不爭執，惟原
    告並未舉證說明系爭車輛於系爭事故發生前之車況為何，而
    徵諸系爭汽車於1999年3 月出廠，迄至系爭事故發生日止，
    已使用22年2 月，其市價行情應約為11萬8,000 元，復參以
    系爭汽車於扣除零件折舊後之修復費用應為4 萬2,825元（
    折舊後之零件費用1 萬0,625元＋工資及烤漆費用3 萬2,200
    元＝4 萬2,825 元），遠低於系爭事故發生當時之市價，故
    系爭汽車顯非不能回復原狀或回復顯有重大困難而仍有修復
    實益，因之本件應以必要之修復費用為系爭汽車損害之估定
    價值。再者，原告稱購入系爭汽車後尚更換傳動軸皮帶等零
    件，使之價值增加5 萬6,000 元，然核其項目無一涉及本件
    系爭汽車受損修復範圍，伊並無賠償之必要。至原告雖遭監
    理機關裁處罰鍰900 元，惟其原得依法申請延緩查驗或於先
    行修復系爭汽車後再向伊請求代墊之費用，原告卻捨此不為
    ，致其因個人消極處理而衍生相關損失，自難歸咎於伊，是
    原告請求並無理由等語置辯。並聲明：原告之訴駁回。
三、本院得心證之理由： 
（一）按因故意或過失，不法侵害他人之權利者，負損害賠償責
      任；不法毀損他人之物者，被害人得請求賠償其物因毀損
      所減少之價額；負損害賠償責任者，除法律另有規定或契
      約另有訂定外，應回復他方損害發生前之原狀，惟債權人
      亦得請求支付回復原狀所必要之費用，以代回復原狀；而
      不能回復原狀或回復顯有重大困難者，應以金錢賠償其損
      害民法第184 條第1 項前段、第196 條、第213 條第1 項
      、第3 項及第215 條分別定有明文。又損害賠償之目的係
      在於填補所生之損害，故其應回復者，乃應有之狀態，而
      非原有之狀態。而民法第215 條所謂回復顯有重大困難者
      ，係指回復原狀需時過長、需費過鉅或難得預期之結果之
      情形而言（最高法院84年度台上字第1242號民事判決判決
      意旨參照）。另所謂請求賠償物被毀損所減少之價額，得
      以修復費用為估定標準，但以必要者為限，例如修理材料
      以新品換舊品，應予折舊（參見最高法院77年度第9 次民
      事庭會議決議）。故債權人所得請求者既為回復原狀之必
      要費用，倘以修復費用為估定其回復原狀費用之標準，則
      修理材料以新品換舊品時，即應予折舊。
（二）原告主張被告就系爭故之發生有過失，被告應以系爭汽車
      買賣價金28萬元系爭零件5萬6,000元等共計33萬6,000元
      作為賠償金額等語，被告固不否認就系爭事故之發生有過
      失，然否認原告主張賠付之數額，並以前揭情詞置辯。經
      查：
  １、原告主張系爭汽車受損經送廠維修估價，維修費用需22萬8
      ,200元（含零件費18萬9,200 元、校正費9,500 元、烤漆
      費2 萬9,500 元），業據原告提維修單據為證（本院卷第
      21、23頁頁），復為兩造所不爭執（本院卷第161、162頁
      ）。依行政院所頒固定資產耐用年數表及固定資產折舊率
      表，系爭汽車之耐用年數為5年，依平均法計算其折舊結
      果（即以固定資產成本減除殘價後之餘額，按固定資產耐
      用年數表規定之耐用年數平均分攤，計算折舊額），每年
      折舊率為4 分之1 ，並參酌營利事業所得稅查核準則第95
      條第6 項規定「 固定資產提列折舊採用定率遞減法者，
      以1 年為計算單位，其使用期間未滿1 年者，按實際使用
      之月數相當於全年之比例計算之，不滿1月者，以1 月計
      」，系爭汽車自出廠日88年3月（本院卷第84頁），迄系
      爭事故發生時即110年5月31日，已使用逾5年，則零件扣
      除折舊後之修復費用估定為3萬1,533元【計算方式：1.殘
      價＝取得成本÷( 耐用年數＋1)即189,200÷(5+1)≒31,533（
      小數點以下四捨五入）；2.折舊額 ＝(取得成本－殘價)×1/
      （耐用年數）×（使用年數）即(189,200－31,533) ×1/5×
      （5+0/12）≒157,667（小數點以下四捨五入）；3.扣除折
      舊後價值＝（新品取得成本－折舊額）即189,200－157,667＝
      31,533】，再加計校正費9,500 元、烤漆費2 萬9,500 元
      後所得折舊修復數額為7萬0,533 元。惟查，系爭汽車出
      廠日為88年3 月，迄至系爭事故發生時即110年5 月31日
      ，已使用約22年3個月；而原告確實於109年9月22日以買
      賣價金28萬元向訴外人甲○○購買系爭汽車，業據原告提出
      系爭汽車買賣契約為證（本院卷第85至92頁），並據證人
      甲○○於本院審理時證述綦詳（本院卷第162、163頁），顯
      見系爭汽車當時雖已出廠21年，然在市場上上具有一定之
      經濟價值，如僅以上開使用5 年計算折舊修復數額，應無
      法真實反映出系爭汽車之實際所受損害（包含價值減損）
      。
　２、經本院將上開維修單據、買賣契約、系爭汽車相關資料及
      系爭事故發生後拍攝系爭汽車之彩色照片送請鑑價結果，
      系爭汽車在車況正常保養情形良好下，於109年5 月間交
      易市場行情價格為15 萬元，並依所提供照片資料判別該
      車修護無實益，報廢價格為1萬5,000 元，有中華民國汽
      車鑑價協會111 年2 月25 日111 年度豐字第37號函文及
      所附資料在卷可稽（本院卷第177、179頁）。而本院審酌
      系爭汽車之品牌、出廠年份、車況、在一般是交易市場是
      否具有保值性等一切情狀，亦認系爭汽車於109 年5 月間
      交易市場行情價格為15萬元及事故發生後之報廢價格為1
      萬5,000 元，尚稱妥適。原告固主張其於購買系爭汽車後
      曾有4次更換系爭零件或維修，受有系爭零件5萬6,000元
      損失云云，並提出維修系爭零件估價單為證（本院卷第93
      、95頁），然本院審酌系爭零件之項目，均屬系爭汽車必
      要零件或維修，並非具有附加價值之零件或物品（例如高
      單價之汽車音響等），自難認屬系爭汽車之額外損失。至
      被告雖稱系爭汽車購買後尚有4次更換零件或維修紀錄，
      故系爭車況並非良好，應依提出交易網站上之市場行情11
      萬8,000元較為可採云云，然正式因為系爭汽車有更換零
      件或維修之必要，原告始為更換或維修，以保持系爭汽車
      原有之車況，而被告就系爭汽車尚有車況不好之其他情事
      ，並未舉證以實其說，其所指顯難憑採。本院認系爭汽車
      事故發生後所受到應有狀態之損害數額為13萬5,000 元（
      計算式：000000 －00000＝135000 ），是原告於此範圍內
      之主張，核屬有據，逾此範圍所為之請求，不應准許。
（二）至原告主張其因系爭事故之發生，以致無法如期於汽車指
      定檢驗日期110 年5 月20日之前後1 個月內前往指定機關
      進行檢驗，因而遭交通部公路總局高雄市區監理所裁處罰
      鍰900 元云云。惟查，原告之所以遭交通部公路總局高雄
      市區監理所裁處罰鍰900 元，係因原告逾期未進行檢驗，
      並非被告故意強行扣留系爭汽車而不讓原告受檢（本件係
      被告過失行為導致系爭汽車受損），原告所指顯與被告過
      失損害行為並無相當因果關係，自不可採，應屬無據。
四、綜上所述，原告依侵權行為法律關係，請求被告給付13 萬5
    ,000元，及自110 年11月25日民事訴之變更狀繕本送達（繕
    本於110年12月1日送達，本院卷第99頁）翌日即110年12月2
    日起至清償日止，按週年利率5％計算之利息，為有理由，應
    予准許；逾此範圍外之請求，則屬無據，應予駁回。
五、就原告勝訴部分，依民事訴訟法第389 條第1 項第3 款規定
    ，應依職權宣告假執行，並由本院依民事訴訟法第392 條第
    2 項之規定，依職權宣告被告為原告預供擔保，得免為假執
    行。
六、據上論結，本件原告之訴為一部有理由、一部無理由，依民
    事訴訟法第389 條第1 項第3 款、第392 條第2 項、第79條
    ，判決如主文。 
中　　華　　民　　國　　111 　年　　3 　　月　　31　　日
                  高雄簡易庭　法　　　官  饒志民 
以上正本係照原本作成。
如不服本判決，應於送達後20日內，向本院提出上訴狀並表明上
訴理由，如於本判決宣示後送達前提起上訴者，應於判決送達後
20日內補提上訴理由書（須附繕本）。 　　　　　　　　　
中　　華　　民　　國　　111 　年　　3 　　月　　31　　日
                              書　記　官  史華齡